臺灣南投地方法院民事判決
111年度訴字第81號
原      告  臺灣中小企業銀行股份有限公司

法定代理人  林謙浩  
訴訟代理人  林旆君  
被      告  柏興水電科技有限公司

兼
法定代理人  洪柏超  

被      告  簡麗娟  
            鄭金鶯  
            洪麗華  
            洪柏松  
            洪柏杉  
上列當事人間請求清償借款事件，本院於民國111年3月30日言詞
辯論終結，判決如下：
    主  文
被告鄭金鶯、洪麗華、洪柏松、洪柏杉應於繼承洪江男之遺產範
圍內，與被告柏興水電科技有限公司、洪柏超、簡麗娟連帶給付
原告新臺幣陸拾玖萬零貳佰柒拾叁元，及自民國一百一十年九月
二十四日起至清償日止，按週年利率百分之三點八六計算之利息
，暨自民國一百一十年十月二十五日起至清償日止，其逾期六個
月以內者按上開利率百分之十，超過六個月以上者按上開利率百
分之二十計算之違約金。
訴訟費用由被告鄭金鶯、洪麗華、洪柏松、洪柏杉於繼承洪江男
之遺產範圍內與被告柏興水電科技有限公司、洪柏超、簡麗娟連
帶負擔。
    事實及理由
一、本件被告經合法通知，未於言詞辯論期日到場，核無民事訴
    訟法第386條所列各款情形，爰依原告之聲請，由其一造辯
    論而為判決。
二、原告起訴主張：
  ㈠被告柏興水電科技有限公司（下稱柏興公司）於民國104年9
    月21日邀同其法定代理人即被告洪柏超、被告簡麗娟、訴外
    人洪江男為連帶保證人，與原告簽立借據，向原告借款新臺
    幣（下同）4,000,000元（下稱系爭借款），約定借款期間
    自104年9月24日起至108年9月24日止，自實際撥款日起，依
    年金法，按月攤還本息，並以104年10月24日為第1期繳款日
    ，嗣後之各期繳款日則為每月24日，利率部分約定按原告基
    準利率加計年利率1.64％計算之，逾期償還本息時，自應償
    付日起，逾期在6個月以內者，按上開利率10%，逾期超過6
    個月者，按上開利率20％計付違約金（下稱系爭借貸契約）
    。原告業於104年9月24日撥付系爭借款予被告柏興公司，原
    告與被告柏興公司、洪柏超、簡麗娟及洪江男嗣於110年1月
    28日另簽立1份契據條款變更契約，約定自110年1月29日起
    ，將系爭借款之借款期間變更為自104年9月24日起至111年9
    月24日止。詎被告柏興公司本應於110月10月24日繳納之110
    年9月24日至110年10月23日期間之本息，並未如期繳納，且
    迄未償還，已構成違約之事實，除應償還其所積欠之本息外
    ，並應自110年10月25日起計收違約金。被告柏興公司迄仍
    積欠原告系爭借款之本金690,273元暨利息及違約金，尚未
    清償，利率部分因被告柏興公司逾期當時之原告基準利率為
    年利率2.22％，加計1.64％後即為3.86％，爰以此作為利息、
    違約金之計算基準。
  ㈡被告柏興公司積欠原告系爭借款之本金690,273元暨利息、違約金，迄未清償，應本於系爭借貸契約，對原告負償還之責，被告洪柏超、簡麗娟及洪江男則應本於系爭借貸契約連帶保證人之身分，對原告負連帶清償之責。而洪江男已於110年8月19日死亡，其全體繼承人即被告鄭金鶯、洪麗華、洪柏松、洪柏杉（下稱被告鄭金鶯等4人）、洪柏超等人，均未向法院聲明拋棄繼承、限定繼承或陳報遺產清冊，依法應由被告洪柏超、鄭金鶯等4人於繼承洪江男之遺產範圍內，就系爭借款之本金690,273元暨利息、違約金與被告柏興公司、洪柏超、簡麗娟負連帶償還責任。
  ㈢爰依消費借貸、連帶保證、繼承之法律關係及系爭借貸契約提起本件訴訟，並聲明：如主文第1項所示。　
三、被告未於言詞辯論期日到場，亦未提出任何書狀作有利於自
    己之聲明或陳述。
四、本院之判斷：
  ㈠按稱消費借貸者，謂當事人一方移轉金錢或其他代替物之所
    有權於他方，而約定他方以種類、品質、數量相同之物返還
    之契約；又借用人應於約定期限內，返還與借用物種類、品
    質、數量相同之物；利息或其他報償，應於契約所定期限支
    付之：遲延之債務，以支付金錢為標的者，債權人得請求依
    法定利率計算之遲延利息，但約定利率較高者，仍從其約定
    利率；當事人得約定債務人於債務不履行時，應支付違約金
    ，民法第474條第1項、第478條前段、第477條前段、第233
    條第1項、第250條第1項分別定有明文。次按稱保證者，謂
    當事人約定，一方於他方之債務人不履行債務時，由其代負
    履行責任之契約；保證債務，除契約另有訂定外，包含主債
    務之利息、違約金、損害賠償及其他從屬於主債務之負擔，
    民法第739條、第740條亦有明文。又連帶保證債務之所謂連
    帶，係指保證人與主債務人負同一債務，對於債權人各負全
    部給付之責任者而言，此就民法第272條第1項規定連帶債務
    之文義參照觀之甚明（最高法院45年度台上字第1426號判決
    意旨參照）。再按繼承，因被繼承人死亡而開始；繼承人自
    繼承開始時，除本法另有規定外，承受被繼承人財產上之一
    切權利、義務。但權利、義務專屬於被繼承人本身者，不在
    此限。繼承人對於被繼承人之債務，以因繼承所得遺產為限
    ，負清償責任；繼承人對於被繼承人之債務，以因繼承所得
    遺產為限，負連帶責任，民法第1147條、第1148條、第1153
    條第1項分別定有明文。
  ㈡經查：原告主張之事實，業據原告舉證借據、契據條款變更
    契約、簽收單、撥還款明細查詢單、放款利率歷史資料表、
    除戶及現戶謄本、繼承系統表、授信約定書、本院民事紀錄
    科查詢表（見本院卷第21頁至23頁、第25頁至第28頁、第29
    頁、第31頁、第33頁、第35頁、第41頁至第43頁、第99頁至
    第107頁、第39頁、第45頁至第59頁、第129頁至第131頁）
    ；而本院將載有原告前開主張之起訴狀暨上開證據資料繕本
    送達被告後，亦未見被告就原告主張之事實，有提出任何答
    辯書狀或到庭為爭執。從而，原告上開主張，應堪採信為真
    實。是被告柏興公司積欠原告系爭借款之本金690,273元暨
    利息、違約金未清償，被告洪柏超、簡麗娟及洪江男為系爭
    借款債務之連帶保證人，而應與被告柏興公司就系爭借款債
    務負連帶清償之責，而洪江男已於110年8月19日死亡，被告
    洪柏超（兼為系爭借款之連帶保證人）、鄭金鶯等4人為其
    繼承人，且未為拋棄繼承，自應於繼承洪江男之遺產範圍為
    限負清償責任。從而，原告依消費借貸、保證、繼承之法律
    關係及系爭借貸契約，請求被告鄭金鶯等4人於繼承洪江男
    之遺產範圍內，與被告柏興公司、洪柏超、簡麗娟連帶連帶
    給付系爭借款之本金690,273元暨利息、違約金，自屬有據
    。
五、綜上所述，原告依消費借貸、連帶保證、繼承之法律關係及
    系爭借貸契約，請求被告鄭金鶯等4人於繼承洪江男之遺產
    範圍內，與被告柏興公司、洪柏超、簡麗娟連帶給付原告如
    主文第1項所示之金額，為有理由，應予准許。
六、本件事證已臻明確，兩造其餘攻擊防禦及證據調查，均與本
    案之判斷不生影響，爰毋庸一一審酌論列，併此敘明。
七、訴訟費用負擔之依據：民事訴訟法第85條第2項。　　
中　　華　　民　　國　 111　　年　　4 　　月　　14　　日
                    民事第二庭法　官  劉玉媛
以上正本係照原本作成。
如對本判決上訴，須於判決送達後20日內向本院提出上訴狀。如
委任律師提起上訴者，應一併繳納上訴審裁判費。
中　　華　　民　　國　　111 　年　　4 　　月　　14　　日
                              書記官